臺灣高等法院臺南分院刑事判決　　　　　九十一年度上更(一)字第一四六號　　Ｇ
　　　上　訴　人
　　　即　被　告　甲　○　○
　　　選任辯護人　陳　正　芳
右上訴人因誣告案件，不服臺灣嘉義地方法院八十八年度訴字第二八○號中華民國八
十八年八月三十日第一審判決（起訴案號：臺灣嘉義地方法院檢察署八十八年度偵字
第一二二○號），提起上訴，經最高法院發回更審，本院判決如左：
      主      文
原判決撤銷。
甲○○無罪。
      理      由
一、公訴意旨略以：被告甲○○明知渠因積欠乙○○及其妹廖蘭香、其女詹慧玲、其
    友廖秋玲等人之會錢未還，而於民國八十六年九月十八日晚上七、八時許，乙○
    ○、廖蘭香、廖秋玲、詹慧玲及詹慧玲之弟詹富凱、與詹富凱之友張志德等人前
    往嘉義市○○○路六八四巷四弄九號甲○○住處催討會款時，甲○○無力償還，
    而簽發如附表所示金額共新台幣（下同）三百二十九萬元本票九紙交詹慧玲收執
    ，彼等擔心甲○○嗣後無力償還，乃要求甲○○之子吳哲文在如附表所示九紙本
    票上背書，因吳哲文猶豫，在場之張志德乃個人基於使人行無義務之事之犯意，
    對吳哲文脅迫稱：要簽還是不簽，不簽的話要押出去等語，以脅迫使吳哲文行無
    義務之事，而在如附表所示九紙本票上背書，詎甲○○竟意圖使乙○○、廖秋玲
    、詹慧玲、詹凱富受刑事處分，於八十七年八月十四日具狀向臺灣嘉義地方法院
    檢察署提出告訴，誣指乙○○、廖秋玲、詹慧玲、詹凱富共同基於使人行無義務
    之事之犯意聯絡，於八十六年九月十八日晚上七、八時許，在甲○○住處，共同
    對吳哲文恐嚇稱：要簽還是不簽，不簽的話要押出去等語，使吳哲文心生畏懼，
    在附表所示九紙本票上背書等情，向該管公務員誣告，因認甲○○犯有刑法第一
    百六十九條第一項誣告罪云云。
二、訊據上訴人即被告甲○○雖供承有向臺灣嘉義地方法院檢察署申告乙○○、廖秋
    玲、詹慧玲、詹富凱涉有共同妨害自由之事實，惟矢口否認有誣告之犯行，辯稱
    ：其告訴內容係針對乙○○、廖秋玲、詹慧玲、詹富凱、及已判決有罪之張志德
    等人於八十六年九月十八日晚上七、八時許，在其住處，強迫其簽發如附表所示
    九紙本票涉嫌妨害自由部份提出告訴而已，對其子吳哲文被脅迫在九紙本票上背
    書部份並未於告訴狀中表示要告訴，僅於告訴狀中說明吳哲文被脅迫在本票上背
    書部份，經吳哲文另案告訴後，詹慧玲、張志德業經判決有罪而已，並非對吳哲
    文被脅迫於本票上背書部分再提告訴等語。
三、公訴人認被告犯有誣告罪嫌，無非以被告甲○○於偵查中已坦承不諱，其並自承
    八十六年九月十八日晚上七、八時許，在其位於嘉義市○○○路六八四巷四弄九
    號住處，確係張志德對吳哲文稱要簽還是不簽，不簽的話要押出去等語，核與告
    訴人乙○○於偵查中指訴之情節相符，並經證人詹慧玲、詹凱富到庭證述明確為
    其論據。然查：被告甲○○於八十七年八月十四日，具狀向臺灣嘉義地方法院檢
    察署申告乙○○、廖秋玲、詹富凱、詹慧玲與張志德等人共犯妨害自由罪嫌，係
    於狀紙上記載乙○○等於八十六年九月十八日晚上七、八時許，在其住處，強迫
    其簽發如附表所示金額共新台幣（下同）三百二十九萬元本票九紙，否則要押出
    去。雖同時記載彼等擔心甲○○嗣後無力償還，乃要求甲○○之子吳哲文在如附
    表所示九紙本票上背書，五人共同基於使人行無義務之事之犯意，對吳哲文恐嚇
    稱：要簽還是不簽，不簽的話要押出去等語，使吳哲文心生畏懼而在如附表所示
    九紙本票上背書等語，然於該狀紙第三段亦同時記載「告訴人被脅迫簽立本票後
    、、、、，因想有欠告訴人等人會款，故當時未提告訴，只吳哲文提出告訴，惟
    被告等行為實不足取，、、、、被告等實涉有妨害自由、恐嚇等犯行」，有告訴
    狀乙紙為憑（一二二○偵卷四六頁），依其記載連貫觀之，被告僅在申告乙○○
    、廖秋玲、詹富凱、詹慧玲與張志德等人共犯妨害自由罪嫌時，一併敘述吳哲文
    已另案提出告訴，吳哲文既已另案提出告訴，被告自無於此同時再以告發人身份
    告發此部份犯罪事實，此乃當然之解釋。詎公訴人未就被告告訴乙○○等人妨害
    自由部份是否有誣告情事，為起訴或不起訴之處分，竟對被告未提出告發之乙○
    ○等人涉嫌對吳哲文妨害自由部份，認有誣告嫌疑而提起公訴，然被告並未對乙
    ○○等人涉嫌對吳哲文妨害自由部份向該管公務員提出告發有如前述，自不生意
    圖使他人受刑事處分，虛構事實向向該管公務員誣告他人犯罪之問題。應認不能
    證明被告犯罪。
四、原審疏未詳查，遽認被告有誣告犯行，並加以論罪科刑，容有未洽。被告上訴意
    旨，指摘原判決不當，為有理由，自應由本院將原判決撤銷，改諭知被告無罪之
    判決。
據上論斷，應依刑事訴訟法第三百六十九條第一項前段、第三百六十四條、第三百零
一條第一項判決如主文。
本案經檢察官蘇南桓到庭執行職務。
中    華    民    國      九十一      年      五      月      二十三    日
                                  臺灣高等法院臺南分院刑事第二庭
          審判長法官  游    明    仁
                                            法官  陳    清    溪
                                            法官  蘇    重    信
右正本證明與原本無異。
檢察官如不服本判決，應於判決送達後十日內向本院提出上訴書。
                                      法院書記官  李    珍    鳳
中    華    民    國      九十一      年      五      月      二十四    日
